臺灣臺北地方法院民事判決　　　　　　　　　　　　　九十二年度保險字第一七號
　　原　　　告　越南協孚電力有限公司即HIEP PHUOC POWER COMPANY LTD.
　　　　　　　　　　　　　　T.
　　法定代理人　甲○○
　　訴訟代理人　張自真律師
　　　　　　　　陳志雄律師
　　　　　　　　陳信瑩律師
　　被　　　告　泰安產物保險股份有限公司
　　法定代理人　乙○○
　　訴訟代理人　熊克律師
　　　　　　　　黃建隆律師
　　　　　　　　王信祝律師
　　複代理人　　何佩娟律師
右當事人間給付保險金事件，本院於中華民國九十三年十一月三日言詞辯論終結，判
決如下：
    主      文
原告之訴及假執行之聲請均駁回。
訴訟費用由原告負擔。
    事實及理由
甲、程序部分：
一、按涉外民事，本法未規定者，適用其他法律之規定，其他法律無規定者，依法理
    。又法律行為發生債之關係者，其成立要件及效力，依當事人意思定其應適用之
    法律。當事人意思不明者，同國籍者依其本國法，國籍不同者依行為地法。涉外
    民事法律適用法第三十條、第六條第一項、第二項前段分別定有明文。查，原告
    係為一越南公司之外國法人，本件因給付保險金之私法事件與被告涉訟，為涉外
    私法事件，自應適用涉外民事法律適用法以擇定本件應適用之準據法。又兩造係
    因保險契約涉訟，而兩造間所簽訂之保險契約並無約定準據法之適用，然系爭保
    險契約係在被告營業所訂立，自應認我國為保險契約之行為地，而應適用中華民
    國法律為本件兩造間爭議之準據法，合先敘明。
二、原告法定代理人原為丁善理，然丁善理於民國九十三年九月二十三日逝世，嗣於
    同年二十五日經原告臨時董事會選任甲○○為董事長，此有原告臨時董事會會議
    記錄在卷可稽，其由甲○○聲明承受訴訟，核無不合。
三、又原告原起訴聲明求為判決被告應給付原告美金十萬元及自九十年六月十八日起
    至清償日止，按年息百分之十計算之利息。嗣後擴張請求之金額為美金二千零九
    十四萬三千五百五十三點六四元及利息（見本院卷第三宗，第一六四頁），核係
    擴張應受判決事項之聲明，依民事訴訟法第二百五十五條第一項第三款規定，應
    予准許。
乙、實體方面：
一、原告主張：其與被告就其所有位於越南之協孚電廠及其輸電線暨新順發電站，投
    保商業火災保險，為實質滅失或毀損之全險及為期十八個月之營業中斷損失險，
    理賠範圍包括機械損害及營運中斷，投保金額合計美金四億一千四百九十五萬四
    千四百七十元，保險期間自八十八年八月十一日越南時間凌晨零時一分起至翌年
    八月十一日同一時間止，並已付清保費。詎於八十八年十二月十七日，原告發現
    協孚電廠之凝結水水質硬度有增高現象，翌年一月廿日經越南國家電力調度中心
    同意後將編號＃一號發電機由國家電網解列停機，檢查冷凝器後，發現該電廠自
    帥臘河（Soi Rap River）中抽取之冷卻水，含有不明原因之大量砂石，致使編
    號＃一、二、三號發電機之冷凝器銅管及汽輪機潤滑油系統之水冷卻器遭受嚴重
    砂石磨損，產生洩漏現象，須予更換，鍋爐系統亦遭含鹽份之水所污染，須徹底
    清潔。原告旋通知被告，並配合保單中雙方同意由被告指定之Loss Adj uster
    GAB Robins.（下稱GAB Robins公司）及被告進行各項事故發生原因之調查，嗣
    於八十九年七月二十六日，GAB Robins公司委託之德籍專家Dr.Neubert作成報告
    ，並交予GAB Robins公司，其結論認為銅管之損壞，係基於冷卻水系統發生某些
    異常現象，而嚴重磨損則歸因於大量砂石；同年十一月十日，GAB Robins公司以
    其名義出具之報告，亦認為合理推測本件損害發生之原因，應係砂石磨損造成。
    此外，根據實際調查結果及測得流速之數據，並參考Dr.Neubert及澳洲NTD
    Service作成之結論，並無跡象顯示有高流速現象。故本件事故之發生，既肇因
    於帥臘河中大量砂石之意外，被告就保險標的發生之損害，自負有賠償義務，原
    告並就財產損害及營業中斷之損失，提供詳細資料，請求被告理賠美金二千七百
    九十四萬三千五百五十三點六四元，並已委託律師發函催告，被告迄今仍未給付
    。爰依保險契約及保險法第二十九條第一項前段、第三十四條第一、二項規定，
    請求被告賠償原告所受之損害及自催告期滿之翌日起之遲延利息。並聲明：
    (一)被告應給付原告美金二千七百九十四萬三千五百五十三元六角四分及自九十年
    六月十八日起至清償日止，按年息百分之十計算之利息；(二)願供擔保，請准宣告
    假執行。
二、被告則以：原告並未證明本件損害即系爭冷凝器及潤滑油冷器銅管之滲漏係肇因
    「於帥臘河中之大量砂石」，而大量砂石是意外出現，而非一般、可預見之情況
    以及此等大量砂石與銅管破損之直接關連性，故系爭銅管之破損既非肇因於「突
    發之意外事故」，而應屬帥臘河水本身之「沖蝕、腐蝕」作用所致，且「沖蝕、
    腐蝕」為本件保單所列之不保事項，原告請求本件保險即屬無據。且原告就財產
    損失及營業中斷損失，亦未提出足夠證明其確實受有財產損失美金三百一十二萬
    六千五百一十六點十七元及營業中斷損失美金二千四百八十一萬七千零三十七七
    點四七元之單據，自應認原告之訴為無理由。並聲明：(一)如主文第一項所示；(二)
    如受不利判決，願供擔保請准宣告免為假執行。
三、本件兩造不爭執事項：
（一）原告向被告投保本件商業火災保險，屬實質滅失或毀損之全險，理賠範圍包括
      機械損害及營運中斷。原告於九十年十二月五日就越南協孚電廠出險事宜提出
      保險金理賠請求函，被告於收受該函文，先後於同年月六日、九十一年四月三
      日發函予承認原告之請求權，使原告之保險事故請求權時效得逐次延長六個月
      。
（二）八十八年十一月二日前，原告對帥臘河水質共進行十二次測量，所測得之懸浮
      固體數無一超過六○ｐｐｍ，而事故發生後，經檢驗越南電廠所用之系爭銅管
      確實受有沖蝕及部分腐蝕作用。
（三）又關於本件保險事故之調查，係由保單中業經雙方同意為被告指定之GAB
      Robins公司負責，GAB Robins公司共出具五份報告，其中第五份報告係載明為
      最終報告。
四、按當事人主張有利於己之事實者，就其事實有舉證之責任。民事訴訟法第二百七
    十七條前段定有明文。本件系爭商業火災保險單第一章關於賠償責任係約定：「
    倘第一章所列之保險標的物於承保處所，因發生不可預料意外事故所致之實質滅
    失、毀壞或損害（本章中統稱為『毀損』，『受損』含意相當），除約定不保事
    項外，本公司（即被告）將依照本保單條款規定，包括本公司賠償限額，按適用
    之補償基礎賠償被保險人。」（見本院卷第二宗，第一三六頁）。被告既否認原
    告所受之損失，係因其所稱之「於帥臘河中之大量砂石」所致，而辯稱無庸負擔
    賠償責任。而本件保險契約性質上係財產保險，依據前開約定及舉證責任分配原
    則，原告自應就權利發生事實即保險標的物發生非不保事項之意外事故所致之實
    質滅失、毀壞或損害之事實舉證證明後，被告方負理賠責任。經查：
（一）原告雖引用德籍專家Dr.Neubert為GAB Robins公司為本件保險事故調查時所出
      具之報告來支持其主張，然查：
    1.Dr. Neubert係於本件事故發生後，才參與調查事故之原因，故渠只能基於嗣
      後調查時之見聞及客觀數據或紀錄，透過科學或實驗之驗證，合理架構可能之
      事故原因，不能直接證明其參與調查前，帥臘河水之實際水質狀況。而原告自
      八十八年三月接管協孚電廠之營運以來，即不定期測量帥臘河水之pH值、電導
      率、懸浮固體數及水質硬度。故倘有任何大量砂石曾經意外出現於帥臘河中，
      原告理應知悉其出現之時間、數量，並得提出相關監測紀錄佐證，其即應先提
      出河水之監測紀錄為據，再依科學實證方式，證明此等「意外出現之大量砂石
      」確為銅管破漏之原因。從而，Dr.Neubert之報告不論正確與否，充其量只能
      補充原告之主張，無法作為「帥臘河水中曾意外出現大量砂石」之直接證明。
    2.又Dr.Neubert八十八年七月廿六日的報告結論雖提及「冷凝器損壞是導因於第
      一次洩漏前好幾個月發生的嚴重磨蝕所致（Failure of the condensers was
      induced by heavy abrasion several months before the first leakage
      occurred)」（見本院卷第一宗，第二一頁），而Dr.Neubert前揭報告之結論
      成立之前提，須對「冷凝器銅管何時發生第一次洩漏」、所謂「嚴重磨蝕」係
      發生於何時、所謂「大量砂石」係何時出現、數量為何，此等砂石量之磨蝕需
      時多久才能造成銅管破漏，及河水監測紀錄可否證明在「嚴重磨蝕」發生期間
      且持續數個禮拜或數個月等疑義提出合理解釋。然查：
    (1)Dr.Neubert既稱嚴重磨蝕發生在第一次洩漏前好幾個月。故如能知悉「第一次
      洩漏」發生之時間，即可推算大量砂石出現而造成嚴重磨蝕之可能期間，而
      Dr. Neubert於九十三年四月十九日證稱，所謂「第一次洩漏」發生在「西元
      一九九九年十一月二日、三日，因鍋爐裡面的水硬度增加了，代表冷凝器當中
      有洩漏才會導致冷卻水進入鍋爐」（見本院卷第二宗，第二六七頁）。原告雖
      主張八十八年十一月三日之凝結水硬度升高，係因國家電網崩癱重開機所造成
      的臨時水質硬度增高現象云云。然依據GAB Robins公司最終之公證報告所示，
      在八十八年十一月三日前，第一號機組曾臨時停機四次，但凝結水硬度從未顯
      著偏離正常值。且以往之臨時停機，水質硬度在廿四小時內即會降回0μm01/1
      ，而八十八年十一月三日之停機，水質硬度偏離正常值三天後仍未回復，史無
      前例。如果是國家電網崩癱，則二號機組之凝結水硬度亦應受影響，茲既不然
      ，足見一號機組之凝結水硬度增加乃銅管破漏所致，殊與國家電網崩癱無涉（
      見本院卷第三宗，第一一二頁）。故應可由鍋爐水硬度增加之時點推論出關於
      冷凝器銅管第一次洩漏時點，再進一步推論大量砂石出現而造成嚴重磨蝕之可
      能時間。
    (2)又Dr.Neubert既然主張，大量砂石之嚴重磨蝕發生在第一次洩漏即八十八年十
      一月二、三日前「好幾個月」，且所謂好幾個月 (several months)應係指大
      概兩、三個月（見本院卷第三宗，第二六八頁），故如依據前開證言推算之結
      果，所謂嚴重磨蝕，應係發生在八十八年八、九月左右。然，該段期間之水質
      監測紀錄，從未出現過任何大量砂石之紀錄。雖Dr.Neubert後改稱：「也可能
      是發生在三月份到五月份間，到了八、九月才產生致命的一擊，因為高砂石量
      不會馬上產生穿孔，會造成銅管的破壞，可能一開始有砂子進來，導致銅管損
      傷，可能距離第一次洩漏之前幾天或幾個禮拜，又有第二次的砂子進入冷卻水
      中，導致銅管的穿孔」（見同頁言詞辯論筆錄），但此部分證詞，顯與其之前
      關於嚴重磨蝕時間推論之結果有所不符。
    (3)依據Dr.Neubert所定義之「大量砂石」為「高於二ＯＯＰＰＭ」之砂石量（見
      本院卷第二宗、第二六九頁），卻未證明何時出現此等砂石量，以及此等砂石
      量之確切數值。且Dr.Neubert既證稱：根據我們所鑑定的銅管受到攻擊的情形
      ，..... 依據已經發表的論文文獻，我們可以判定只需要幾個禮拜或幾個月管
      子就會裂化，因此相對於銅管的生命週期來講，磨蝕所發生的時間是一段短的
      時間」等語，（見本院卷第二宗，第二六三頁），足見，Dr.Neubert認為大量
      砂石的磨蝕需持續幾個禮拜或幾個月才會造成管漏。
    (4)然由卷附之水質監測紀錄（見本院卷第一宗，第一八六、一八七頁）可知，在
      Dr. Neubert所稱銅管第一次洩漏前二、三個月的嚴重磨蝕期間（即一九九九
      年八、九月），甚至更早之前，帥臘河水中之懸浮固體數約在三十九至五十九
      ＰＰＭ之間。又所謂「懸浮固體」不單只是砂石而已，尚包括水中其他懸浮物
      質，故在八十八年八、九月間，或更早之前的「砂石量」，實較三十九至五十
      九ＰＰＭ還低，並無Dr.Neubert所指高於二ＯＯＰＰＭ之情形。Dr.Neubert
      對於其所出具之報告與水質監測紀錄無法吻合部分雖提出解釋如下：「因為八
      月四日做了測量，接下來等到八月十日才又做測量，中間間隔了六天，九月六
      日測量之後等到九月二十一日才再做測量，中間間隔了十五天，這十五天當中
      沒有任何水質測量報告，九月二十一日之後又等到十月十二日，間隔了三個禮
      拜，沒有人可以知道這三個禮拜當中發生了什麼變化」，仍主張有大量砂石之
      存在，只是沒有被測量到而已。然，Dr.Neubert除了在庭訊時證稱砂石磨蝕需
      持續幾個禮拜或幾個月才會造成銅管裂化，其在八十九年七月二十六日報告之
      結論中更指出：「保護膜在幾小時內被磨蝕殆盡，且因為水中含有砂粒，而無
      法再次形成保護膜。..... 因為表面沒有保護膜，因此管壁會在二至三個月內
      被穿透」（見本院卷第一宗，第二六頁），可見其認為因「大量砂石持續發生
      二至三個月，故保護膜無法重新形成」。又如原告所稱，帥臘河中意外出現之
      大量砂粒，與一九九九年越南政府在協孚電廠週邊的帥臘河旁興建道路，且持
      續數月的卸沙活動有關，果有所謂卸沙活動造成大量砂石出現，此等大量砂石
      應是持續數個月（即二至三個月）。從而，縱使間隔六天、十五天或三個禮拜
      才測量水質，理應仍可測量到此等「大量砂石」，故自應認Dr.Neubert以水質
      監測報告不足認定河水中並未包含大量砂石，為無可採。
    3.Dr.Neuber雖提出其係以管壁厚度減少之方向、管內是否有嚴重腐蝕及管內是
      否有大尺寸之砂石等三點理由，足以作為其在八十九年七月二十六日鑑定報告
      中指出「大量砂石造成管漏」之結論的重要論據。然查：
    (1)Dr.Neubert證稱：管壁厚度從三點鐘到九點鐘的方向，減少的情況特別嚴重等
      語（見本院卷第二宗，第二六三頁）。然系爭銅管外壁並未標示何者為頂部、
      何者為底部，則Dr.Neubert如何確定管壁厚度減少之處就是「三點鐘到九點鐘
      方向、恐有疑義。且其他專家所見銅管管壁厚度減少或有坑洞之處，是不規則
      的，並未特定在某個方向。況Dr.Neubert並未證明是否全部銅管均是如此，若
      只有少數幾根銅管有前開情況，並不具計量上之意義，亦無法為任何之證明。
    (2)Dr.Neuber復證稱：在銅管上半部或下半部都沒有找到嚴重腐蝕的產物或是嚴
      重腐蝕層，反而表面有深淺不一的刮痕等語。Dr.Neuber此等證述與其第一份
      報告所指「磨蝕加嚴重腐蝕（abrasion combined with heavy corrosion）」
      之結論截然不同，關於銅管受有腐蝕作用一節，其第一份報告甚至明確指出「
      沉積物（淤泥）的化學成分主要由泥土顆粒與一些有機物組成，且氯（2.5%）
      及硫化物（0.44%）的含量很高」。而所謂「腐蝕產物」係指銅管受腐蝕作用
      後，其材質產生化學變化後之產物，此類腐蝕產物大部分會被水流沖走，所以
      銅管上會留下坑洞，即為所謂之「腐蝕痕跡」，少數腐蝕產物亦有可能殘留在
      坑洞邊緣，在本件銅管的坑洞旁即可見到。簡言之，腐蝕產物與腐蝕痕跡並不
      相同，腐蝕產物大多被水流沖走，只留下腐蝕痕跡，故銅管內壁隨處可見之坑
      洞，就是銅管受有腐蝕作用之證明。然Dr.Neuber卻僅以未見嚴重腐蝕產物，
      來證明銅管未曾受到腐蝕，似有可議。
    (3)Dr.Neubert另依據其所觀測之銅管內砂粒粒度太大，而產生其鑑定報告之結論
      。然Dr.Neubert在九十年十一月十五日出具之第三份報告中，僅提到「可看到
      很多直徑0.1mm或更小的砂粒，尤其在編號一二二的銅管內壁上 (A lot of
      sand particles with a diameter of 0.1mm or less could be observed
      especially on the inner surface of tube 122)」（見本院卷第三宗，第三
      七０頁）。並未於鑑定報告中指出可於數百根銅管內，均可看到2.4至2.5mm大
      小的砂粒」。然其經被告訴訟代理人於庭訊時詢以是否看過的數百根銅管內均
      有大尺寸砂子時，卻證稱：「不是全部，大概是三分之二的銅管」等語，但這
      些有大尺寸砂粒的銅管Dr.Neubert自承並未記錄下來或是寫入報告內（見本院
      卷第二宗，第二七一頁）。故實難想像Dr.Neuber在未逐一測量並記錄管內砂
      粒的尺寸且予以編號統計，而得出「有三分之二的銅管，其內均有2.4至2.5mm
      的砂粒」之結論，故自應認Dr.Neuber由此推論系爭銅管之管壁確實受到嚴重
      磨蝕才導致破漏，殊無可採。
    4.Dr.Neubert先後出具之數份調查報告，其中有矛盾之處：
      Dr.Neubert在八十九年七月二十六日第一份報告，提及：「冷凝器損壞是因第
      一次洩漏前好幾個月發生的嚴重磨蝕而造成，並有遭局部腐蝕、點腐蝕及／或
      選擇性腐蝕之嚴重侵襲現象，潤滑油冷卻器是因磨蝕及局部腐蝕而造成」，係
      認定「磨蝕加上腐蝕」為管漏的原因。然因GAB Robins公司寄了三個二號冷凝
      器之不銹鋼管樣本予Dr.Neubert，其卻於檢視了此三根銅管後，於同年九月二
      十日做出第二份報告，認定「管內先前曾受到嚴重磨蝕，磨蝕只持續一小段時
      間，數個星期，因為管壁厚度之減損只達0.2mm。在磨蝕表面，輕微的腐蝕現
      象確認了這個事實」，此一結論強調只有磨蝕才是管漏的原因。復於九十年十
      一月十五日之第三份報告，更是只有強調磨蝕作用，對「腐蝕」完全不論，此
      份報告之結論與其第一份報告所述「磨蝕加嚴重腐蝕（abrasion combined
      with heavy corrosion）」之結論截然不同。而Dr.Neubert在九十一年四月十
      五日所出具之第四份報告結論為「總結勘查結果，我們斷定冷卻水中之高砂石
      量所產生之嚴重固體沖蝕導致銅管之損害，並未完全排除腐蝕導致洩漏的可能
      性，但是腐蝕對管件樣品上所形成之洩漏似乎影響不大」。又改承認確實有腐
      蝕之作用，但並未進一步解釋何以腐蝕對管漏影響不大。
    5.綜上，原告雖提出Dr.Neubert之報告及引用其證詞，但均未能證明「銅管第一
      次洩漏前，帥臘河中曾意外出現大量砂石」，則其故其主張因大量砂石磨蝕之
      理論，不足採信。而由客觀證據既然只能證明銅管是受到帥臘河水一般之「沖
      蝕—腐蝕」或「腐蝕」作用而破漏，本件銅管損害即非意外所致。
（二）原告復主張，其將GAB Robins公司於九十年十月份到廠調查時，經兩造簽認共
      同採樣之第一號機組之二支銅管送請臺灣工業技術研究院工業材料所（下稱工
      研院材料所）測試損害原因分析，經分析結論為「從不管是內壁為土黃色之銅
      管或內壁為黑色之銅管均普遍呈現出凹陷波浪狀的特徵及管壁內沈積的泥沙來
      看，受到含泥沙之水所造成的嚴重沖蝕作用應是銅管破損的主因」，並提出工
      研院材料所之測試報告為證（見本院卷第一宗，第一六五頁至第一六九頁）。
      然查，工研院材料所報告附圖３、４指稱之「凹陷波浪狀」，學界一般稱之為
      「馬蹄型」、「新月型」，這種特徵的坑洞依據被告所提出國外文獻之論述，
      係來自於沖蝕—腐蝕作用，因銅管的保護膜受機械性或電化學性的作用，加上
      局部的水流情況，即會影響坑洞的形狀（見本院卷第一宗，第二九七頁），故
      「凹陷波浪狀」應該是「沖蝕—腐蝕作用」所致。而工研院材料所之前開測試
      報告除並未提出相關文獻資料，即率爾斷定此「凹陷波浪狀」必為「沖蝕作用
      」造成，實欠妥當。且工研院材料所測試報告中亦未說明水中所含之泥沙量多
      寡及需時多久才可造成銅管之破損，亦未說明其結論是否經過任何科學實驗之
      驗證，故管壁上縱使有疑似泥沙的沉積物，至多只能證明水中含有泥沙，並無
      法證明泥沙量含量多寡，更無法證明凹陷係泥沙造成的。因此，無法依據工研
      院材料所之測試報告，認定系爭銅管係因水中意外出現大量砂石所造成破裂。
（三）原告另主張：依據GAB Robins公司八十九年十一月十日之第三份公證報告已對
      本件事故原因做出結論，然GAB Robins公司因受到被告及再保險公司之壓力，
      嗣後才變更見解，並聲請傳喚GAB Robins公司之前承辦人員朱堅騰，並引用其
      證言為證明方法。然查：
    1.GAB Robins公司於八十九年十一月十日之第三份公證報告關於事故原因部分，
      係記載「根據目前已有之資料，將事故原因的調查侷限於下列二者之一：第一
      。高流速造成的沖蝕；第二，突然的砂磨蝕。.... 參照所測得的流速數據或
      相關實際發現，沒有任何跡象顯示有高流速的現象。因此，經前述的推論，我
      們將損失事故原因推測為『砂粒磨蝕』是合理的。同時，我們會再等被保保險
      人提供”Report on assessment of existing water quality at Soai Rap
　　　River”（即水質資料）及Mr. Hertage（即澳洲ＳＫＭ專家）的最終報告以便
      對損失事故原因作一結論」（見本院卷第一宗，第三三、三四頁），故前開公
      證報告關於本件事故之原因仍為一保留之結論，並未如原告所稱已對事故部分
      做出結論。
    2.又證人即撰寫前開公證報告而前任職GAB Robins公司朱堅騰雖證稱：因為有人
      提及流速過高、有人提及砂磨，我用實測及對比計算方法以後，確認流速並未
      過高，所以剩下唯一可能性就是突然砂磨等語（見本院卷第二宗，第二八０頁
      ）。然查，證人朱堅騰既為調查本件事故之GAB Robins公司承辦人且負責撰寫
      前三份公證報告，自應知悉GAB Robins公司在第一、二份報告中一再提及須檢
      視帥臘河水之水文資料，以判斷銅管是否有一般腐蝕、沖蝕或耗損的跡象（見
      本院卷第一宗，第三二一頁至第三二五頁）。然因原告遲遲未能提出詳細的水
      質監測資料，GAB Robins公司第三份公證報告才先就「流速」及「砂磨蝕」為
      探討，此由在第三份報告中明確指出須待水質資料方會對損失事故原因做一結
      論自明，並非如證人朱堅騰所指當初只有這兩種可能性。況本件被告訴訟代理
      人詢以「第三份報告有無完全排除腐蝕的可能性時，朱堅騰先稱「完全排除」
      ，但又自承報告中並無記載完全排除腐蝕可能性，亦無確認保險公司之保險責
      任（見本院卷第二宗，第二八五頁）。可知GAB Robins公司所出具之第三份公
      證報告，並非如原告所稱已對本件事故之原因有結論並認被告應負擔理賠責任
      。
    3.原告雖一再指控GAB Robins公司受到被告及再保險公司之壓力，故由GAB
      Robins公司所出具之第五份（最終）報告已失公正及客觀性云云。然關於證人
      朱堅騰雖證稱「（問：製作完第三份報告後，你或公證公司是否曾遭受巨大壓
      力？）有，再保險人無法接受德籍專家的結論。（問：為何不是你撰寫之後之
      報告？）當時公司有指派從香港來的人員負責處理本案，所以報告由他撰寫。
      （問：是否遭公司撤換？）我就不再處理本案。」等語（見本院卷第二宗第二
      八一、二八三頁）。然GAB Robins公司之總經理丙○○卻於九十三年六月二日
      到庭具結證稱「寫報告時有幾個晚上被保險人的保險經紀人有到公司，朱堅騰
      提及報告內容可能有修改，我表示原因調查尚未完成，沒有辦法評論保單責任
      」（見本院九十三年六月二日言詞辯論筆錄，本院卷第三宗第一六０頁）。由
      前開二位證人之證言可知，本件保險事故或因金額甚鉅，故是否認定為保險事
      故對保險公司及被保險人間權益攸關甚鉅，在公證公司就尚未出具正式結論前
      ，兩造或許均會嘗試提供若干資料以供公證公司採取較有利己方之見解，然
      GAB Robins公司既為一保險公證公司，本應就其專業提供意見及判斷，故實不
      因於出具公證報告過程中，再保險人對部分專家之鑑定結果持不同意見或被保
      險人曾委請經紀人公司有至公證公司處，遽認定GAB Robins公司無法提出一公
      平客觀之公證報告。
（四）原告再指稱：本件保單約定以GAB Robins公司或Crawford為公證公司，即屬所
      謂之證據鑑定契約，事故原因須以GAB Robins公司之判斷為據，且兩造均應受
      其拘束。因GAB Robins公司在出具第三份公證報告後，因受到保險公司及再保
      險公司之壓力而變更見解，故本件事故原因之判定應以GAB Robins公司第三份
      公證報告為據云云。然查：
    1.本件保單指定公證公司之目的在於保險事故發生，公證公司可以提供比較快且
      優先的服務，此經證人丙○○證述綦詳（見本院卷第三宗，第一六０頁），而
      非如原告所稱為一證據鑑定契約之約定，亦即對該公證人之調查報告，保險公
      司不得有任何質疑亦不得再命其調查。況，本件GAB Robins公司第三份公證報
      告不僅未就損害原因為何下結論，甚至還做了保留，並無原告所稱嗣後因受被
      告及再保險公司壓力而變更見解之可能。
    2.GAB Robins公司之所以認為本案銅管之破漏乃帥臘河水之「沖蝕—腐蝕」作用
      所致，與「大量砂石」無涉，而不採Dr.Neubert所提出之報告主要原因有三：
      第一，其在九十年十月至現場拿到一些新的資料，發現第一號機組漏水的時間
      在八十九年十一月二日或三日，此為在砂石發生之前；第二，ＭＰＴ公司使用
      測量方法及測量水管的數量比較多且詳細；第三，第四號潤滑油冷卻器使用時
      間在八十九年八月至九十年七月發現有毀損，它的狀況與其他機組相同，此段
      時間並無砂石問題。而Dr.Neubert忽略前開狀況，此經證人丙○○證述明確。
      故GAB Robins公司既採取其主觀上認定較值得參考之鑑定資料，而在第五次（
      最終）鑑定報告中，得出前開結論，並於九十一年七月八日正式向原告作簡報
      ，嗣並於同年九月二十七日出具其最終之公證報告，認為因被保險人未能證明
      發生保單所承保之意外事故，故被告無庸負擔理賠責任。倘原告認為兩造間存
      在所謂證據鑑定契約應以GAB Robins公司之判斷為依歸時，主張GAB Robins公
      司之判斷對兩造有絕對之拘束力，自應受其最終結論之拘束，而認定本件並無
      保險事故之發生。
（五）綜上，本件原告無法證明確實因其因系爭商業火災保險所承保之意外事故，而
      致其受有本件之損失，從而，其依據保險契約請求被告負擔理賠責任，給付其
      聲明所示之本息，即屬無據，應予駁回。又原告受敗訴判決，其假執行之聲請
      即失所依據，應併予駁回。
五、因本件事證已臻明確，兩造其餘主張陳述及所提之證據，經本院斟酌後，認與判
    決結果不生影響，均毋庸再予論述，附此敘明。
六、訴訟費用負擔之依據：民事訴訟法第七十八條。
中　　　華　　　民　　　國　　九十三　　年　　 十一 　　月　　二十九　　日
                                        民事第四庭  法  官    黃柄縉
右正本係照原本作成
如對本判決上訴，須於判決送達後廿日內向本院提出上訴狀
中　　　華　　　民　　　國　　九十三　　年　　 十一 　　月　　二十九　　日
                                          書記官    楊湘雯
